【裁判字號】    99,交抗,2
【裁判日期】    990316
【裁判案由】    違反道路交通管理處罰條例聲明異議
【裁判全文】
福建高等法院金門分院交通事件裁定       99年度交抗字第2號
抗  告  人
即 異議 人
即受處分人  甲○○
上列抗告人因違反道路交通管理處罰條例案件，不服福建金門地
方法院，中華民國99年3月1日所為裁定（98年度交聲字第16號）
，提起抗告，本院裁定如下：
    主  文
抗告駁回。
    理  由
一、原裁定意旨略以：抗告人即異議人即受處分人甲○○於民國
    98年4月14日下午4 時42分許，駕駛車牌號碼WY-6983號自用
    一般小客車，行經金門縣環島南路（環保公園前），為金門
    縣警察局固定測速器照相舉發「行車速度為80公里，超過規
    定之最高時速60公里，超速20公里以上未滿40公里」。嗣抗
    告人就本件違規於應到案日即98年7 月19日前提出申訴，經
    調查結果，仍認抗告人確有上開違規行為，乃依道路交通管
    理處罰條例第40條規定，於98年7月14日以金監裁字第裁36-
    TB0000000 號違反道路交通管理事件裁決書裁處抗告人罰鍰
    新台幣（下同）1,800元，並於98年8月5日以監理字第09800
    06174 號函以原裁處內容漏列為由，依道路交通管理處罰條
    例第63條第1項第1款予以記違規點數1 點。而抗告人雖不服
    聲明異議，惟金門縣公路監理所對交通違規事件之處罰，有
    權加以裁決；且抗告人縱認該路段速限不合理，於該交通標
    誌之設置依法定程序變更前，仍有遵守之義務，乃駁回其異
    議。
二、抗告意旨略以：金門縣公路監理所未受中央公路主管機關授
    權辦理交通違規處罰業務，違反專屬管轄規定，依行政程序
    法第111條第1項第6 款規定，其處分無效。又環島南路（環
    保公園前）為四線道，路況良好，速限60公里；伯玉路為二
    線道，速限卻70公里，公路主管機關應適時變更道路交通標
    誌，且測速照相機架設在下坡路段底端，增加非車輛本身之
    衝力，非屬駕駛人之違規責任，為此提起抗告。
三、按汽車駕駛人，行車速度，超過規定之最高時速，或低於規
    定之最低時速，除第43條第1項第2款之行車速度，超過規定
    之最高時速60公里以上之情形外，處1,200元以上2,400元以
    下罰鍰，並計違規點數1 點，道路交通管理處罰條例第40條
    、第63條第1項第1款分別定有明文。
四、經查：
（一）案發路段速限為每小時60公里，而抗告人於98年4 月14日
      下午4時42分許，駕駛車牌號碼WY-6983號自用一般小客車
      ，行經金門縣環島南路（環保公園前），以80公里超速行
      駛，為金門縣警察局固定測速器照相舉發等情，為抗告人
      所不爭執，並有舉發通知單、舉發照片各1 張在卷可稽（
      見原審卷第7 頁）。觀諸該照片已清晰拍出抗告人所駕駛
      車輛之車號，並明確記載違規時間、地點、該處速限及違
      規車輛之時速，是本件經以科學儀器取得證據資料證明抗
      告人確有未依速限行駛之違規行為無訛。
（二）金門縣政府為金門縣公路主管機關，而金門縣公路監理所
      為金門縣政府下設二級機關，掌理汽機車駕駛人違反道路
      交通管理處罰條例裁決等事務，此觀金門縣政府組織自治
      條例第13條第1項、金門縣公路監理所組織規程第3條第 3
      款規定即明；且道路交通管理處罰條例第8條第3項所稱公
      路主管機關應設置交通裁決單位辦理，自非僅限於中央之
      公路主管機關，則金門縣公路主管機關金門縣政府下設金
      門縣公路監理所辦理汽機車駕駛人違反道路交通管理處罰
      條例裁決業務，並未違反專屬管轄規定，亦無行政程序法
      第111條第1項第6 款規定之適用，抗告人此部分所辯，尚
      有未合。
（三）案發路段因路形豎曲線坡度落差頗大，且部分路段彎曲，
      交通事故肇事頻傳，為有效提醒車輛駕駛人行經該路段能
      減速慢行，以維行車安全，金門縣警察局乃於環島南路環
      保局前路段設置數位超速照相固定桿1 座，並依道路交通
      管理處罰條例第7條之2第3項規定於設置地點前後100公尺
      處均設有速限及前有測速照相之警告標誌，有該局98年 6
      月30日金警交字第0980010429號函附卷可按（見原審卷第
      10頁）。至於速限合理與否，為公路主管機關考量各別路
      段實際之車流量、道路幾何狀況、道路設計速率、行車安
      全視距、駕駛人應變距離、道路兩側土地使用、街廓長短
      、轉向車流量，同時兼顧用路人行車安全等因素，依其法
      定裁量權限妥為制訂，法院就此並無明顯瑕疵之專業上裁
      量處分，自不宜行使審查權限。是人民縱認該路段速限不
      合理，於該等交通標誌之設置依法定程序變更前，仍有遵
      守之義務。倘用路人對於主管機關依法設置之標線、標誌
      或號誌，僅憑主觀認為設置不當即可恣意違反，則交通安
      全之秩序無由建立，對於其餘用路人之生命、財產安全更
      無由保障。況案發路段縱有部分路段筆直且路況良好，然
      既因路形豎曲線坡度落差頗大，且部分路段彎曲，交通事
      故肇事頻傳，已如上述，主管機關乃以行車安全、路段特
      性為考量而為60公里速限之設置，亦難認有何不當，抗告
      人此部分所辯，並無可採。
五、綜上所述，抗告人於上開時地既有駕駛汽車，經固定式測速
    器採證行車速度為時速80公里，超過最高速限時速60公里之
    違規行為，原處分機關依道路交通管理處罰條例第40條、第
    63條第1項第1款規定，裁處罰鍰1,800元，並記違規點數1點
    ，原審並駁回抗告人之異議，經核並無不合，抗告人猶執前
    詞提起本件抗告，為無理由，應予駁回。
六、據上論斷，應依道路交通管理處罰條例第89條、道路交通案
    件處理辦法第26條，刑事訴訟法第412條，裁定如主文。
中    華    民    國    99    年    3     月    16    日
                交通法庭審判長法  官  沈宜生
                              法  官  陳坤地
                              法  官  陳容正
以上正本證明與原本無異。
不得再抗告。
                              書記官  李麗鳳
中    華    民    國    99    年    3     月    19    日

司法院資訊處製作；財團法人民間司法改革基金會備份。
